【裁判字號】    95,重上更(三),49
【裁判日期】    950907
【裁判案由】    違反槍砲彈藥刀械管制條例
【裁判全文】
臺灣高等法院刑事判決            95年度重上更(三)字第49號
    上  訴  人
    即  被  告  甲○○
    選任辯護人  尤伯祥律師
上列上訴人因違反槍砲彈藥刀械管制條例案件，不服臺灣桃園地
方法院88年度訴字第98號，中華民國88年4月13日第一審判決（
起訴案號：臺灣桃園地方法院檢察署87年度偵字第14948號），
提起上訴，判決後，由最高法院第三次發回更審，本院判決如下
：
    主  文
原判決關於甲○○部分撤銷。
甲○○連續未經許可，持有子彈，處有期徒刑拾月，併科罰金新
台幣伍萬元，罰金如易服勞役，以銀元參佰元即新臺幣玖佰元折
算壹日，制式霰彈槍子彈拾參顆、制式四五手槍子彈肆顆均沒收
。
    事  實
一、甲○○明知具殺傷力之子彈，係槍砲彈藥刀械管制條例所規
    定，非經中央主管機關許可，不得非法持有之物品，竟基於
    非法持有子彈之概括犯意， 於民國87年7月間先後兩次向不
    詳姓名之人購入具殺傷力中共製制式口徑12GAUGE 之霰彈槍
    子彈13顆、制式45手槍子彈4顆先後持有之。嗣於87年10月2
    日下午6時20分許， 為警在甲○○向友人張玉坤借住處所桃
    園縣龜山鄉陸光二村九八七號房屋房間內查獲，並扣得所有
    制式霰彈槍子彈13顆、制式45手槍子彈4顆。
二、案經桃園縣警察局八德分局報請台灣桃園地方法院檢察署檢
    察官偵查起訴。
    理        由
一、被告甲○○對上開持有子彈之事實坦白承認，又扣案霰彈槍
    13顆為中共製制式口徑12GAUGE之霰彈， 其彈底標記為「12
    中國12環球」，制式45手槍子彈4顆，係制式口徑0‧45吋之
    半自動手槍用子彈，其彈底標記分別為「WCC53」 (2顆）、
    「FA41」（2顆），則亦經內政部刑事警察局鑑驗無誤， 有
    該局87年10月22日刑鑑字第79169號鑑驗通知書在卷為憑 ，
    而為該鑑驗之人員陳博文復於原審到庭結證稱：上開子彈均
    係制式，並非被告甲○○所製造等語甚詳。是被告自白核與
    事實相符，其未經許可無故持有子彈之犯行堪以認定。
二、法律適用之比較：修正後刑法第2條第1項規定：「行為後法
    律有變更者，適用行為時之法律。但行為後之法律有利於行
    為人者，適用最有利於行為人之法律」。被告行為後，刑法
    第42條、第56條業於民國94年1月7日修正公布， 並於95年7
    月1日施行，其中刑法第56條連續犯之規定，業已刪除， 則
    被告之犯行，因行為後新法業已刪除連續犯之規定，此刪除
    雖非犯罪構成要件之變更，但顯已影響行為人刑罰之法律效
    果，自屬法律有變更，依新法第2條第1項規定，比較新、舊
    法結果，仍應適用較有利於被告之行為時法律即舊法論以連
    續犯（最高法院95年第8次刑事庭會議決議參照）。 又被告
    行為時，刑法第42條第2項前段規定：「易服勞役以1元以上
    3元以下折算一日。」又被告行為時之易服勞役折算標準 ，
    業據修正前罰金罰鍰提高標準條例第2條前段規定， 就其原
    定數額提高為100倍折算1日，則本件被告行為時之易服勞役
    折算標準，最多以銀元300元折算1日，即新台幣900元折算1
    日。惟95年7月1日修正公布施行之刑法第42條第3項 前段規
    定：「易服勞役以新台幣一仟元、二仟元或三仟元折算一日
    。」比較修正前後之易服勞役折算標準，以修正後之規定，
    較有利於被告。經比較數罪併罰與易服勞役適用結果，應以
    修正前刑法較有利於被告。故本件應依修正前刑法規定適用
    之。
三、核被告所為係犯槍砲彈藥刀械管制條例第12條第4項 之未經
    許可持有子彈罪。被告先後持有子彈犯行，時間密接，所犯
    構成要件相同之罪名，顯係基於概括之犯意，為連續犯，依
    修正前刑法第56條規定以一罪論。此部分業經檢察官起訴，
    本院自得予以審理。原審予以被告論罪科刑，固非無據，惟
    公訴人認被告另犯有製造槍枝及製造子彈罪云云，尚未有合
    ，理由詳如後述，上訴人即被告上訴意旨認未犯有製造槍、
    彈罪行，則有理由，自應由本院撤銷改判。爰審酌被告犯罪
    之動機、目的、手段及持有制式子彈之危險性等情，量處如
    主文第二項所示之刑，並諭知罰金易服勞役之折算標準。扣
    案之霰彈槍子彈13顆、制式45手槍子彈四顆均係違禁物，應
    予沒收之。
四、公訴意旨另略以：甲○○對製造槍彈極具興趣，自行研讀相
    關書籍以求製造可發射子彈具有殺傷力之槍枝及子彈之技術
    ，但遭家人反對，乃情商不知情友人張玉坤借用閒置房間，
    以便置放器材， 及加工製造手槍、子彈乃自民國87年3月間
    起借住桃園縣龜山鄉陸光二村987號 不同出入口之房間著手
    製造手槍子彈，甲○○乃先經由郵購之方式，向綽號「阿民
    」之不詳姓名之人購買製造槍枝、子彈之材料另所蒐集金屬
    之槍管半成品已在外以車床將槍管打通，即在前開房間內，
    以其所有如附表三所示之物以一行為著手製造具有可製造出
    可發射子彈具有殺傷力槍枝、子彈（尚未完成），經警查獲
    ，並扣得被告甲○○所有如附表一所示之槍枝零件、附表二
    所示之子彈材料、及如附表三所示製造槍枝、子彈之工具。
    認其係犯槍砲彈藥刀械管制條例第11條第1、5項，第12條第
    1、5項之製造槍彈未遂罪嫌云云。惟查：
（一）訊據被告甲○○堅詞否認有何製造槍支、子彈之犯行。並
      辯稱：扣案物品均是向他人購入，伊並無製造之槍支、子
      彈等語。
（二）本院前審將附表一、二所示槍枝彈藥零件委請內政部警政
      署刑事警察鑑定，據該局91年5月3日刑鑑字第0910080405
      號函示，附表一之物僅編號6及編號7（將阻鐵車通）業經
      加工改造等情。 惟查編號7之槍枝是以螺絲固定槍身並兼
      阻鐵之用，有該槍枝扣案可查，且鑑定人陳顯明於本院前
      審亦稱所謂阻鐵車通是指螺絲已經被拿掉（見本院上更一
      卷第18 7頁）。足見係爭槍支僅是螺絲被拿掉之情，並無
      以工具車通阻鐵之情事。故被告拿掉螺絲，尚不能據此認
      定被告已著手製造槍枝， 又編號6之槍管三枝據鑑定人陳
      顯明於本院前審稱原是一塊鐵，然後慢慢車，但本案扣案
      之工具不能作車床之工具（見同上卷第186頁）。 益見本
      案扣案之工具實不能製作編號6之槍管3枝。則參酌被告於
      警訊時稱是在陸光二村987號內改造手槍，是上開編號6之
      槍管3枝應非被告改造所為。，此外， 復查無積極證據足
      資證明被告有利用其它車床製造系爭槍管。故被告雖於警
      、偵訊自白有改造手槍之犯行，惟核與前開事實不符，尚
      難以被告有瑕疵之自白，採為被告有罪之依據。
（三）被告自警訊起即否有改造子彈之情。而上開有罪部分之制
      式子彈並非被告所製造已如前述。另扣案附表二之物並無
      殺傷力， 亦有內政部警政署刑事警察局87年10月8日桃刑
      鑑字第8710014號鑑定書附卷可查。 且又無其他積極證據
      足證被告確有改造子彈之犯行，自不能以扣案物品遽而認
      定被告有改造子彈之犯行。
（四）扣案之未完成槍管3支 (附表一編號6)， 是否符合槍砲彈
      藥刀械管制條例第13條第4項所稱之槍枝主要零組件， 按
      依槍砲彈藥刀械管制條例所稱槍枝主要零組件，依該條例
      第4條第2項但書規定，但無法供組成槍砲、彈藥之用者，
      不在此限。 系爭3支槍管經送內政部警政署刑事警察局鑑
      定結果，認係未完成之土造金屬槍管（見偵卷40頁），經
      本院更 (一)審再向原鑑定機關函詢結果， 鑑定機關亦函
      覆「送鑑附表一編號6未完成之土造金屬槍管3支無法作為
      附表一編號2仿半自動手槍製造之塑膠玩具手槍3支之塑膠
      槍管替代物， 亦即無法與附表一號2塑膠玩具手槍組成槍
      枝。」、「本案送鑑槍枝零件並無法組成槍枝」 (見本院
      更 (一)審第136頁背面)， 復以鑑定證人陳顯明於本院更
      (一)審時亦到庭結證稱：扣案之槍管，以本案來說是合不
      起來的（見更（一）卷第186頁），此外， 亦無其它事實
      足認槍管可供其他槍枝組成之用。綜合上開事證，本件扣
      案槍管3支，實難認有可供組成槍砲之用， 非屬槍枝主要
      組成零件，被告亦無未經許，可持有槍枝之表要組件之犯
      行。
（五）綜上所述，被告所辯扣案物品是向人購買尚堪採信，是既
      不能證明被告有公訴意旨所指製造槍枝、子彈之犯行，此
      部分本應無罪之諭知，因公訴人認此部分與上開有罪部分
      有裁判上一罪關係，對此部分爰不另為無罪之諭知。
（六）附表其他之物並非內政部公佈之槍枝、子彈之主要零件，
      自不能予以科罰，併此敘明。
據上論斷，應依刑事訴訟法第369條第1項前段、第364條、第299
條第1項前段，槍砲彈藥刀械管制條例第12條第4項，刑法第2第1
項、第11條前段，修正前刑法第56條、第38條第1項第1款、第42
條第2項、修正前罰金罰鍰提高標準條例第2條，現行法規所定貨
幣單位折算新臺幣條例第2條判決如主文。
本案經檢察官周志榮到庭執行職務。
中    華    民    國    95    年    9    月    7    日
                  刑事第４庭    審判長法  官  蔡秀雄
                                      法  官  黃金富
                                      法  官  周煙平
以上正本證明與原本無異。
如不服本判決，應於收受送達後十日內向本院提出上訴書狀，其
未敘述上訴之理由者並得於提起上訴後十日內向本院補提理由書
（均須按他造當事人之人數附繕本）。
                                      書記官  蕭麗珍
中    華    民    國    95    年    9     月    13    日
附錄：本案論罪科刑法條全文
槍砲彈藥刀械管制條例第12條第4項
未經許可，持有、寄藏或意圖販賣而陳列子彈者，處 5 年以下有
期徒刑，併科新台幣 300 萬元以下罰金。
附表一：
  編號１：仿半自動手槍製造之塑膠玩具手槍槍身6 枝（槍枝管
          制編號000000000號至0000000000號）
  編號２：仿半自動手槍製造之塑膠玩具手槍3 枝（槍枝管制編
          號000000000號至0000000000號）
  編號３：金屬彈匣11個
  編號４：玩具手槍用之金屬滑套3個
  編號５：玩具手槍用之塑膠滑套4個
  編號６：未完成之土造金屬槍管3枝
  編號７：槍管內阻鐵車通之玩具手槍用金屬槍管1枝
  編號８：六五步槍防火帽1個
  編號９：紅外線瞄準器1個
  編號１０：銅管14枝
  編號：槍套1個
附表二：
  編號１：直徑約40mm之圓錐金屬物
  編號２：口徑0.25寸之建築工業用彈六個
  編號３：玩具手槍底火片一盒
  編號４：不具子彈完整結構之制式口徑7.62mm之步槍彈（內僅
          具底火、欠缺火藥）
  編號５：不具子彈完整結構之制式口徑7.62mm之步槍空包彈（
          內僅具底火及火藥，欠缺彈頭）
  編號６：玩具手槍用金屬彈殼50顆
  編號７：玩具槍用彈殼之金屬連桿46個
  編號８：玩具槍用之金屬彈簧
附表三：
  編號１：鋼鋸1支
  編號２：鋼尺1支
  編號３：銅條2支
  編號４：六角螺絲66個
  編號５：手用砂輪機1組
  編號６：三用電表1個
  編號７：手提電鑽1組
  編號８：桌上型電鑽1組
  編號９：噴燈2個
  編號１０：螺絲起子18支
  編號：挫刀11支
  編號：六角扳手10支
  編號：扳手2支
  編號：鉗子7支


司法院資訊處製作；財團法人民間司法改革基金會備份。
